臺灣臺北地方法院交通事件裁定　　　　96年度交聲字第1576號
　　原處分機關　臺北市交通事件裁決所
　　受處分　人　甲○○
上列受處分人因違反道路交通管理處罰條例案件，對於臺北市交
通事件裁決所中華民國九十六年十一月二十六日所為之處分（原
處分案號：北市裁二字第裁二二—Ｑ00000000號）聲明
異議，本院裁定如下：
    主    文
異議駁回。
    理    由
一、按汽車駕駛人，行車速度，超過規定之最高時速，或低於規
    定之最低時速，除有行車速度超過規定之最高時速六十公里
    以上之外，處新臺幣（下同）一千二百元以上二千四百元以
    下罰鍰；又汽車駕駛人，有上開情形者，除依原條款處罰鍰
    外，並記違規點數一點，道路交通管理處罰條例第四十條第
    一項、第六十三條第一項第一款，分別定有明文。次按違反
    道路交通管理處罰條例第四十條事件，汽車駕駛人行車速度
    ，超過規定之最高時速二十公里以上未滿四十公里，期限內
    繳納罰鍰或到案聽候裁決者，處一千八百元罰鍰，亦為違反
    道路交通管理事件統一裁罰基準及處理細則第二條第二項之
    裁罰基準表所明定。
二、本件異議人即受處分人甲○○駕駛其所有之車號七八六五－
    ＥＲ號自用小客車，於民國九十六年十月二十一日十四時四
    十二分，在宜蘭縣泰雅橋南端，經宜蘭縣政府警察局三星分
    局員警舉發「限速四十公里，經雷達測得時速七十三公里，
    超越三十三公里」，受處分人於應到案日期前申訴，經原處
    分機關臺北市交通事件裁決所審查結果，仍認受處分人有前
    開違規行為，而依道路交通管理處罰條例第四十條規定，裁
    處罰鍰一千八百元，並依同條例第六十三條第一項第一款規
    定，記違規點數一點等情，有宜蘭縣政府警察局舉發違反道
    路交通管理事件通知單（宜警交大字第Ｑ00000000
    號）、臺北市交通事件裁決所違反道路交通管理事件裁決書
    （北市裁二字第裁二二—Ｑ00000000號）附卷可稽
    。
三、受處分人異議意旨略以：伊於九十六年十月二十一日赴宜蘭
    旅遊，行經泰雅大橋南端時，為警攔下舉發超速，伊對於違
    規地點設有速限標誌並不爭執，但爭執未設置警告超速之告
    示牌；本件經伊提出申訴後，三星分局曾函覆稱本案係攔停
    告發非測速照相舉發，故無需設立告示牌，惟依道路交通管
    理處罰條例第七條之二規定，採用固定式或非固定式科學儀
    器取得證據資料證明者，均至少須於一百公尺前設立告示牌
    ，而本案既係依交通警察以測速儀器（即科學儀器）測得車
    速七十三公里所取得之證據，仍須至少在一百公尺前設立告
    示牌，並非主管機關所稱的不須設立告示牌，爰對原處分不
    服，聲明異議云云。
四、經查：
(一)、訊據受處分人自承於前揭時間駕駛上開車輛，行經最高時速
    為四十公里之宜蘭縣泰雅橋南端，因行車速度達七十三公里
    ，超過規定最高時速二十公里以上未滿四十公里，遭宜蘭縣
    政府警察局三星分局員警以測速器測得超速後攔停舉發等情
    ，且據舉發員警於本院調查中證述屬實（見本院九十六年十
    二月二十六日調查筆錄），事證明確；
(二)、受處分人雖質疑：伊是在未設測速警告標示情況下被拍云云
    ，惟查：(1)按汽車駕駛人行車速度超過規定之最高速限，經
    採用固定或非固定式科學儀器取得證據資料證明者，於一般
    道路須至少於一百公尺，於高速公路、快速公路須至少於三
    百公尺前，明顯標示之，道路交通管理處罰條例第七條之二
    第三項，固定有明文，然衡其立法用意，不外表明科處違規
    人行政裁罰之終極目的在敦促駕駛人依行車速限駕駛，是以
    科學儀器採證，由主管機關在明顯處告示，用以提醒駕駛人
    依道路限速行駛，以期在駕駛人避免受罰之心理下，達到依
    行車速限駕駛，進而維護行車安全之最大效益，尚非謂如有
    違反上開注意規定，駕駛人超速行駛之違規行為即應不罰，
    受處分人主張違規地點未設警告標示而不應處罰云云，其立
    論已非無疑；(2)更何況本件關於違規地點之標示設置情形，
    證人即舉發員警乙○於本院調查中具結證稱：伊於九十六年
    十月二十一日下午，在宜蘭縣三星鄉泰雅橋南端執行交通稽
    查取締超速勤務，伊使用移動式雷達測速器執行舉發，該測
    速器包含有主機及可發射出雷射波的儀器，是攜帶型的，主
    機是放在警車駕駛座旁邊，可發射出雷射波的儀器是架在窗
    戶玻璃上，泰雅橋路段是一般道路、縣道，限速是四十公里
    ，伊執行取締時是以上下三十公里作一個區間，如有超過七
    十公里才予以舉發；泰雅橋的一端設有固定式立桿寫明速限
    是四十公里，舉發當天也有設置移動式的警告標示牌，上面
    有寫「前面常有取締超速，請減速慢行」等字樣，是伊與一
    同執勤的同事拿去放的，擺放位置是在舉發地點前方二百公
    尺，當天伊等確實有在舉發地點前方架設移動式警告標示，
    但沒有特別拍照存證等語（同見本院上開調查筆錄），按證
    人乃原處分機關舉發受處分人有前述違規行為之原證人，並
    到庭具結擔保其供述之真實性，且在負擔偽證罪之心理處罰
    狀態下證述受處分人經舉發經過，亦無足以令人顯信證人之
    證述為不可採之品格證據或前科證據存在；至於受處分人以
    卷附宜蘭縣警察局三星分局九十六年十一月九日函稱：「本
    案... 無需設立告示牌」等語，而質疑證人所言不實，然證
    人就此節於本院調查中另證稱：那是分局承辦人回函給監理
    處的，伊並沒有看過承辦人的回函，不知道他這樣寫，就伊
    當天執勤的情形，確實是有設立移動式警告牌等情（同見本
    院上開調查筆錄），前述分局回函之承辦人並非舉發員警，
    未親身經歷舉發當天之事實經過，尚難遽以其回函所載即推
    翻證人證詞，本件業經證人明確證述已於舉發地點泰雅橋南
    端前方二百公尺處設置警告標示，與前揭道路交通管理處罰
    條例第七條之二規定一般道路至少於一百公尺前設標示，並
    無不合，受處分人所辯，尚無可採。
五、綜上所述，受處分人確有駕駛車輛違反道路交通管理處罰條
    例第四十條第一項規定之超速情事，舉發機關依法舉發、原
    處分機關依法裁處受處分人一千八百元罰鍰，並依同條例第
    六十三條第一項規定記違規點數一點，於法並無違誤。受處
    分人之聲明異議，為無理由，應予駁回。
六、據上論斷，依道路交通案件處理辦法第十九條，裁定如主文
    。
中　　華　　民　　國　九十六　年　十二　　月　三十一　日
  　　　　　　　　　　　交通法庭  法　官　孫　曉　青
上正本證明與原本無異。
如不服本裁定，應於裁定送達後五日內，向本院提出抗告狀。
                        　　      書記官  郭　錦　賢
中　　華　　民　　國　九十六　年　十二　　月　三十一　日
